【裁判字號】    92,訴,750
【裁判日期】    920807
【裁判案由】    偽造文書等
【裁判全文】
臺灣高雄地方法院刑事判決                          九十二年度訴字第七五號
    公  訴  人  臺灣高雄地方法院檢察署檢察官
    被      告  乙○○
右列被告因偽造文書等案件，經檢察官提起公訴（九十二年度偵字第二二六一號），
本院判決如左：
    主  文
乙○○連續行使偽造私文書，足以生損害於他人，累犯，處有期徒刑玖月。如附表所
示之信用卡背面及簽帳單壹式貳份上（信用卡發卡銀行為聯邦商業銀行股份有限公司
、原持卡人為甘至聰、卡號為0000000000000000號、刷卡日期為民
國九十二年一月十日，簽帳單包括持卡人存根聯、特約商店存根聯）偽造之「甘至聰
」署押各壹枚均沒收。又意圖為自己不法之所有，而侵占離本人所持有之物，處罰金
貳仟元，如易服勞役，以佰元折算壹日。
    事  實
一、乙○○曾於民國九十年間，因犯竊盜罪，分別經本院於九十年十二月七日以九十
    年度易字第四○七六號刑事判決判處有期徒刑六月，且於九十一年一月二十三日
    ，向台灣高等法院高雄分院撤回上訴而確定在案，及經台灣台中地方法院於九十
    年十二月三日以九十年度易字第二九五九號判處有期徒三月確定，並經法院更定
    應執行刑為有期徒刑八月，嗣其入監服刑並於九十一年六月二十三日執行完畢出
    獄。猶不知悔悟，復基於意圖為自己不法所有之概括犯意，先於九十二年一月九
    日中午十二時許，在高雄市○○區○○路與修明街口，因見丁○○所有、牌照號
    碼為ＺＦＥ－六三二號機車（登記名義人為丁○○之女馮薇薇）停放於該處路旁
    ，有機可乘，竟以機車鑰匙或用手扳開之方式，打開該機車之坐墊，於該坐墊下
    方置物箱內竊得印有「ＡＵＮＳＩＮＧＷＥＡＲ」英文字樣之男用黑色皮包一只
    ，內有三枚印章、公文用紙、信用卡、保全卡、鑰匙一串、ＲＩＣＯＨ牌照相機
    一台、ＣＡＳＩＯ牌計算機一台等物（公文用紙、信用卡、保全卡已隨手丟棄）
    ；復於同年一月十日下午十五時許，在設於高雄市三民區○○○路四○八號「小
    北百貨」賣場前，見甲○○所有之機車停放於該處，又承上竊盜之概括犯意，以
    前開方式打開該機車坐墊，並於該坐墊下方置物箱內竊得皮包一只，內有甲○○
    身分證一枚、會員卡一枚、梳子一支、藥品、健保手冊、金銀島購物中心提貨單
    一紙（編號為一○一九一六號、提領商品為乾衣機一台、提領權人為甲○○，以
    下簡稱系爭提貨單）、甲○○之夫甘至聰向郵局及聯邦銀行商業股份有限公司（
    以下簡稱聯邦銀行）所分別申請之提款卡及聯邦銀行信用卡（卡號為00000
    00000000000號，以下簡稱系爭信用卡）各一枚等物（身分證、會員
    卡、健保手冊、藥品、郵局提款卡已順手棄置）。詎乙○○甫得手後，竟復基於
    行使偽造私文書及意圖為自己不法所有之概括犯意，並見甲○○身分證之配偶欄
    記載甘至聰之姓名，乃先偽簽甘至聰之署押於該聯邦銀行信用卡背面後，旋於同
    日下午十六時起至至十六時二十六分許止，再持該甘至聰之聯邦銀行信用卡，連
    續至如附表所示之商家，刷卡購物，使該等商家之銷售人員陷於錯誤，誤以為該
    信用卡之持卡人即甘至聰本人而允其消費，並由乙○○偽造甘至聰之署押於消費
    簽帳單上，作成不實之簽帳單私文書之後，持交該等商家之銷售人員，足生損害
    於甘至聰與各該商家之權益（詳細時間、地點、盜刷金額、購得物品、簽帳單名
    細等如附表所示）。嗣其於九十二年一月十一日下午十八時許，再承上意圖為自
    己不法所有之詐欺犯意，而央請不知情之成年男子陳景鴻駕駛牌照號碼為九Ｔ─
    ０六一六號之自小客車，搭載其至設於高雄市○鎮區○○路二四六號「金銀島購
    物中心」，並以上開所竊得之金銀島購物中心之提貨單欲向該購物中心提領乾衣
    機，圖使該購物中心員工以為持提貨單者即為提領權人甲○○，而允其提領該乾
    衣機時，為該購物中心員工以該紙提貨單已遭人申報遺失為由，拒絕乙○○提領
    而未得逞，該購物中心副理丙○○並因此發覺有異，乃記下該車之牌照號碼而報
    警處理。其復於同年一月十四日上午十四時許，在設於高雄市○○路「太平洋Ｓ
    ＯＧＯ百貨公司」十樓，拾獲不詳姓名年籍之人所遺失之娛樂用湯姆熊代幣一包
    （計三百五十枚），竟意圖為自己不法之所有，予以侵占入己，嗣經警方於接獲
    丙○○報案後循線於九十二年一月十六日下午十五時三十分許，在高雄市○○區
    ○○路五五七號前當場查獲，並自其身上取出男用黑色皮包（其上印有「ＡＵＮ
    ＳＩＮＧＷＥＡＲ」字樣）一只、計算機一台、照相機一台、印章一個、梳子一
    支、機車鑰匙一支及湯姆熊代幣一包等物。
二、案經高雄市政府警察局三民第一分局報請台灣高雄地方法院檢察署檢察官偵查起
    訴。
    理  由
一、訊據被告乙○○對於右揭偽造甘至聰之署押而盜刷信用卡、詐領乾衣機未遂及侵
    占湯姆熊代幣等事實，於本院審理中固坦承不諱，惟否認有何竊盜犯行，並辯稱
    其於案發當日在高雄市後火車站拾獲甲○○所有之皮夾，裡面有遊戲場之代幣及
    信用卡，至警方所扣得之物品則係其所拾得，並非竊盜所得等語。然查，被告業
    於警訊中坦承如警卷第二十七頁、第二十八頁照片所示之男用黑色皮包（其上印
    有「ＡＵＮＳＩＮＧＷＥＡＲ」字樣）一只、計算機一台、照相機一台、印章一
    個、梳子一支、機車鑰匙一支等物，為其於高雄市○○○○○路旁機車之置物箱
    內所竊得，且其係以機車鑰匙用手開啟機車坐墊之方式打開置物箱（參警卷第二
    頁背面）等語；且被告復於偵查中就該竊盜犯行坦承不諱，更陳稱其於警訊中並
    無經任何刑求，於警訊中所述皆係出於自由意思，並於檢察官詢其就涉犯偽造文
    書、詐欺及竊盜罪行是否認罪時，明確表示認罪，並請求檢察官能給予從輕量刑
    之機會，更於每一陳述旁皆簽名表示所述為真實（參偵卷第八頁背面）等情；再
    參酌該扣案之黑色皮夾、計算機、印章、鑰匙、印章、照相機確係被害人丁○○
    所有，並經丁○○於本院審理中到庭指述明確（參本院卷第六十九頁之筆錄），
    且有贓物認領保管收據一只在卷可參（參警卷第十頁）；至該扣案之梳子一只及
    被告持以盜刷之聯邦信用卡，則係被害人甲○○原置於其所有之機車置物箱內之
    物品一節，亦經於本院審理中到庭指述明確（參警卷第二十六頁之贓物認停保管
    收據及本院卷第七十頁言詞辯論筆錄）等情，足認被告於警、偵訊所述並非子虛
    ，是被告嗣於本院審理中翻異前詞，顯為事後卸責之詞，不足採信。此外，上開
    被告持系爭信用卡刷卡購物、詐領乾衣機及侵占湯姆熊歡樂世界所製作之代幣等
    情，復有劉志偉（湯姆熊歡樂世界技術組組長）、許志偉（多米公司課長）、顏
    銘宏（融伸公司職員）、劉麗萍（有樂公司職員）、林惠如（黛寶樂公司職員）
    、湯浩盛（聯邦銀行信用卡中心風險管理部專員）、陳景鴻等人於警訊中陳述符
    屬，並經證人丙○○即金銀島購物中心客戶部經理於本院審理中指證綦詳（參本
    院卷第七十二頁），另有如附表所示經被告偽簽甘至聰署名之簽帳單四紙影本、
    系爭提貨單影本一紙在卷可資為憑。從而，被告事證明確，其犯行堪以認定。
二、按信用卡乃係發卡銀行將持卡人經合法授權可使用該信用卡及持卡人可供消費額
    度等相關資料輸入電腦製作磁條，附於信用卡背面，以便持卡人於持卡消費時，
    經由特約商店刷卡機器中之電腦判讀無誤後，始得由持卡人消費，故於信用卡背
    面簽名，單純自形式上觀察，即足以表示信用卡之簽名者於信用卡之有效期限內
    有權使用該信用卡之辯識及證明，是以行為人若在本應屬他人合法有效之信用卡
    背面簽名，即應非單純論以偽造署押罪而論屬刑法第二百十條之偽造私文書罪。
    又嗣行為人再以該本屬他人之信用卡持以刷卡消費，即應論以刑法第二百十六條
    行使偽造私文書罪。又按持卡人在信用卡簽帳單上之客戶簽名欄簽名後交還特約
    商店，依該信用卡交易習慣，係表示持卡人確認簽帳單上記載之交易標的及金額
    並表示負責，及向發卡銀行請求撥付消費款項予特約商店之意，是該簽帳單含有
    收據及請款單之性質，亦屬刑法第二百十條之私文書。是核被告所為，係犯刑法
    第三百二十條第一項竊盜罪、第三百三十九條第一項詐欺取財罪、第二百十六條
    、第二百十條之行使偽造私文書罪【查以無付款意思而冒用他人信用卡，偽造原
    持卡人之筆跡於簽帳單上簽名｛使用詐術｝，使特約商店陷於錯誤，誤以為行為
    人即係原持卡人，而交付行為人一定之財物，此一過程，實與詐欺取財罪之構成
    要件相符合，即當特約商店因誤信冒用持卡人為真正持卡人，而交付一定之財物
    ，此財物交付行為本身，使特約商店喪失持有，妨害其使用財物本身之機能，即
    為損害，特約商店即是被害人，即使特約商店可從發卡銀行請求支付帳款，對其
    全體財產而言並無減少亦然，又按詐欺罪並不以被詐欺者與處分行為人同一為必
    要，只須被詐欺者處於有處分其財產之地位，而處分行為人有服從命令之義務，
    而為財產之處分，亦即財物之交付，仍受被詐欺者之意思支配；發卡銀行與特約
    商店間訂有契約，特約商店依契約負有對持有發卡銀行所發之信用卡之人刷卡購
    物時，交付財物之義務，亦即特約商店須依發卡銀行之指示而交付財物，特約商
    店亦可依契約向發卡銀行請領價款，嗣持卡人未依約於限期內清償買賣價金，發
    卡銀行雖係被害人，惟刷卡者所詐得者仍係財物，並非利益。況被告主觀上之犯
    意應係詐取所購買之貨物，並非發卡銀行預墊貨款之利益，且其施用詐術行騙之
    對象係特約商店之售貨人員，非發卡銀行，而特約商店亦因其所為陷於錯誤而交
    付財物，是被告盜刷甘至聰之信用卡所為，亦觸犯刑法第三百三十九條第一項之
    詐欺取財罪】。至被告於信用卡背面及如附表所示之信用卡簽帳單（一式二份）
    上偽造「甘至聰」署押之行為，係偽造私文書之部分行為，而其偽造後復持以行
    使，偽造私文書之低度行為為行使偽造私文書之高度行為所吸收，均不另論罪。
    再被告雖已著手持甲○○所有之金銀島購物中心提貨單欲向該購物中心提領乾衣
    機，圖使該購物中心員工以為持提貨單者即為甲○○，而允其提領該乾衣機，然
    因為該購物中心員工以該紙提貨單已遭人申報遺失為由，拒絕乙○○提領而未得
    逞部分，應論以刑法第三百三十九條第三項之詐欺取財未遂罪。又被告先後竊取
    丁○○、甲○○所有之財物及行使偽造私文書（包括信用卡及簽帳單）、詐欺取
    財（包括詐欺既遂及詐欺未遂）部分，均時間緊接，所犯罪名同一，顯均係出於
    概括之犯意反覆為之，為連續犯，應各論以連續竊盜、連續行使偽造私文書及連
    續詐欺取財既遂一罪，並各加重其刑。再被告所為上開連續竊盜、連續行使偽造
    私文書、連續詐欺取財既遂罪三罪間，有方法結果之牽連關係，屬牽連犯，應從
    較重之連續行使偽造私文書罪處斷。另公訴人雖未就被告於系爭信用卡背面偽造
    甘至聰之簽名並持以行使部分提起公訴，惟此部分犯行既與上開已起訴之行使偽
    造私文書部分裁判上一罪之連續犯關係，已如前述，而為起訴效力所及，本院自
    得併予審理，附此敘明。又核被告拾得不詳姓名、年籍之人所遺失之娛樂用湯姆
    熊代幣一包部分所為，則係犯刑法第三百三十七條侵占脫離本人持有之物罪。被
    告所犯上開連續行使偽造私文書罪與侵占脫離本人持有之物罪間，犯意各別、行
    為互異，應分論併罰之。
三、再被告曾於九十年間，因犯竊盜罪，分別經本院於九十年十二月七日以九十年度
    易字第四○七六號刑事判決判處有期徒刑六月，且於九十一年一月二十三日，向
    台灣高等法院高雄分院撤回上訴而確定在案，及經台灣台中地方法院於九十年十
    二月三日以九十年度易字第二九五九號判處有期徒三月確定，並經法院更定應執
    行刑為有期徒刑八月，嗣其入監服刑並於九十一年六月二十三日執行完畢出獄後
    （此有被告刑案資料查註紀錄表及臺灣高等法院被告全國前案紀錄表各一份在卷
    可稽），五年內再犯本件連續行使偽造私文書之有期徒刑以上刑之罪，為累犯，
    應依刑法第四十七條之規定加重其刑。被告就該部分同時有二種以上刑之加重，
    應遞加之。
四、爰審酌被告以所竊之信用卡及提貨單刷卡簽帳、詐領乾衣機並侵占他人之遺失物
    ，嚴重破壞市場交易秩序，惟犯後能坦承部分罪行，尚有悔意，且所得不法財物
    非鉅，然其迄今仍未能賠償告訴人之損失等一切情狀，分別量處如主文所示之刑
    ，並就科處罰金部分諭知易服勞役之折算標準。再系爭信用卡及如附表所示之簽
    帳單（發卡銀行為聯邦銀行、卡號為0000000000000000號、刷
    卡日期為九十二年一月十日、原持卡人為甘至聰，包括持卡人存根聯、特約商店
    存根聯）雖未經扣案，僅有如附表所示之簽帳單第二聯特約商店存根聯影本四紙
    附卷存參，然既不能證明四紙簽帳單（包括第一聯及第二聯）存根及信用卡皆已
    滅失，則該信用卡背面及簽帳單上「甘至聰」之署押各壹枚既為偽造，已如前述
    ，自仍應依刑法第二百十九條之規定，為沒收之諭知。又被告持以竊盜之鑰匙，
    未據扣案，為免日後執行困難，爰不諭知沒收。
據上論斷，應依刑事訴訟法第二百九十九條第一項前段，刑法第五十六條、第三百二
十條第一項、第三百三十九條第一項、第二百十六條、第二百十條、第三百三十七條
、第二百十九條、第四十七條、第四十二條第二項、第五十五條，罰鍰罰緩提高標準
條例第一條前段、第二條，判決如主文。
本案經檢察官林俊傑到庭執行職務
中      華      民      國      九十二      年      八    月    七      日
                                  臺灣高雄地方法院刑事第二庭
                                      法  官    林靜梅
右正本證明與原本無異。
如不服本判決，應於判決送達後十日內，向本院提出上訴狀。
                                      書記官    洪生輝
中    華    民    國      九十二      年      八      月      十一      日
附表：（元／新台幣）
┌──┬────┬─────────┬────────────┐
│編號│犯罪時間│犯    罪  地   點 │犯     罪    手      法 │
├──┼────┼─────────┼────────────┤
│    │九十二年│高雄市三民區建國二│持系爭聯邦銀行所核發之信│
│ 一 │一月十日│路一一七號二樓「多│用卡，至上開地點，盜刷二│
│    │十六時零│米科技有限公司」  │百三十元，用以購買電腦週│
│    │九分    │                  │邊耗材，使該公司人員陷於│
│    │    │                  │錯誤，誤以為該信用卡持卡│
│    │        │                  │人甘至聰而允其消費，並由│
│    │        │                  │乙○○偽造甘至聰之署押於│
│    │        │                  │消費簽帳單上，作成不實之│
│    │        │                  │簽帳單私文書之後，持交該│
│    │        │                  │公司人員，足生損害於甘至│
│    │        │                  │聰、上開公司。          │
├──┼────┼─────────┼────────────┤
│    │九十二年│高雄市三民區建國二│持系爭聯邦銀行所核發之信│
│ 二 │一月十日│路一○九之十六號「│用卡，至上開地點，盜刷三│
│    │十六時十│融伸股份有限公司」│千五百六十九元，用以購買│
│    │二分    │                  │電腦零件，使該公司人員陷│
│    │        │                  │於錯誤，誤以為該信用卡之│
│    │        │                  │持卡人而允其消費，嗣並由│
│    │        │                  │乙○○偽造甘至聰之署押於│
│    │        │                  │消費簽帳單上，作成不實之│
│    │        │                  │簽帳單私文書之後，持交該│
│    │        │                  │公司人員，足生損害於甘至│
│    │        │                  │聰、上開公司。          │
│    │        │                  │                        │
├──┼────┼─────────┼────────────┤
│    │九十二年│高雄市三民區建國二│持系爭聯邦銀行所核發之信│
│ 三 │一月十日│路一四六號「有樂有│用卡，至上開地點，盜刷一│
│    │十六時十│限公司」          │千九百三十八元，購買電腦│
│    │六分    │                  │耗材，使該公司人員陷於錯│
│    │        │                  │誤，誤以為該信用卡之持卡│
│    │        │                  │人甘至聰而允其消費，並由│
│    │        │                  │乙○○偽造甘至聰之署押於│
│    │        │                  │消費簽帳單上，作成不實之│
│    │        │                  │簽帳單私文書之後，持交該│
│    │        │                  │公司人員，足生損害於甘至│
│    │  │                  │聰、上開公司。          │
│    │        │                  │                        │
├──┼────┼─────────┼────────────┤
│    │九十二年│高雄市○○○路二二│持系爭聯邦銀行所核發之信│
│四一│一月十日│○號「黛寶樂有限公│用卡，至上開地點，盜刷七│
│    │十六時二│司」              │千四百八十元，購買墜子及│
│    │十六分  │                  │金戒指各一只，使該公司人│
│    │        │                  │員陷於錯誤，誤以為信用卡│
│    │        │                  │之持卡人而允其消費，並由│
│    │        │                  │乙○○偽造甘至聰之署押於│
│    │        │                  │消費簽帳單上，作成不實之│
│    │        │                  │簽帳單私文書之後，持交該│
│    │        │                  │公司人員，足生損害於甘至│
│    │        │                  │聰、上開公司。          │
│    │        │                  │                        │
└──┴────┴─────────┴────────────┘
附錄本案論罪法條
刑法第三百二十條第一項
意圖為自己或第三人不法之所有，而竊取他人之動產者，為竊盜罪，處五年以下有期
徒刑、拘役或五百元以下罰金。
刑法第二百一十條
偽造、變造私文書，足以生損害於公眾或他人者，處五年以下有期徒刑。
刑法第二百一十六條
行使第二百十條至第二百十五條之文書者，依偽造、變造文書或登載不實事項或使登
載不實事項之規定處斷。
刑法第三百三十九條第一項
意圖為自己或第三人不法之所有，以詐術使人將本人或第三人之物交付者，處五年以
下有期徒刑、拘役或科或併科一千元以下罰金。
刑法第三百三十七條
意圖為自己或第三人不法之所有，而侵占遺失物、漂流物或其他離本人所持有之物者
，處五百元以下罰金。


司法院資訊處製作；財團法人民間司法改革基金會備份。
